最高法院刑事判決　　　　　　　　　　　　　　　九十一年度台上字第六八一０號
　　上　訴　人　甲○○
右上訴人因強盜案件，不服台灣高等法院中華民國九十一年七月二十三日第二審判決
（九十一年度上訴字第一四三三號，起訴案號：台灣板橋地方法院檢察署九十一年度
偵字第三五四四、四五六０、四八九七號），提起上訴，本院判決如左：
    主  文
原判決關於甲○○部分撤銷，發回台灣高等法院。
    理  由
本件原判決撤銷第一審關於上訴人甲○○強盜部分之判決，改判仍論處上訴人結夥三
人以上，帶兇器，於夜間侵入住宅強盜罪刑（累犯，處有期徒刑七年六月，褫奪公
權五年），固非無見。
惟查被告之自白，須非出於強暴、脅迫、利誘、詐欺或其他不正之方法，且與事實相
符者，始得採為證據，如果被告之自白，係出於不正之方法，並非自由陳述，即其取
得自白之程序，已非適法，則不問自白內容是否確與事實相符，因其非係適法之證據
，即不能採為判決基礎，故審理事實之法院，遇有被告對於自白提出刑求之抗辯時，
應先於其他事實而為調查，並於判決內說明其取捨、判斷之理由，始為適法。本件上
訴人於檢察官向第一審法院聲請羈押及原審均曾主張其被警刑求（見第一審法院九十
一年度聲羈字第九０號第三頁、原審卷第五八頁），對上訴人之刑求抗辯究否真實，
原判決理由內並未說明其調查之結果所為之論斷，原判決遽採上訴人在警訊時之自白
為論罪之基礎，揆之上開說明，自非適法。又原判決事實既認定共同被告葉斯青先行
攜帶搶得之台灣銀行、台北商業銀行及板信商銀提款卡至台北縣永和市○○路○段一
三七號聯邦銀行，偽以其等以前述強暴、脅迫所取得之密碼輸入，致銀行之提款機陷
於錯誤，而提領現金新台幣（下同）共十六萬五千元等情，理由內亦說明上訴人就上
開行為係共犯刑法第三百三十條之加重強盜罪及第三百三十九條之二第一項之以不正
方法利用自動付款設備詐欺罪。然原判決事實欄除記載葉斯青以開山刀割傷鄭文慶前
額一刀，用以逼問金錢藏匿處及提款卡之密碼，張得順（已判決確定）則搜刮室內存
放之ＸＧ牌手錶、鑽戒一枚、行動電話（諾基亞八三一０型號）一具、現金二十五萬
元及十五件衣服等物外，對上訴人等人如何以強暴、脅迫、藥劑、催眠術或他法至使
不能抗拒，而強盜上開三張信用卡之事實竟付闕如，則原判決理由內認被告等有強盜
上開三張提款卡之犯行，顯失依據，且就逼迫鄭文慶說出提款卡密碼部分，究有無牽
連成立刑法第三百零四條之強制罪，理由內並未說明，均非適法。再原判決於主文宣
告已使用過膠帶伍條沒收，而事實欄則認定：「已使用過膠帶五捲」（見原判決第三
頁第十三行），於理由欄則說明已使用過膠帶五條（見原判決第十四頁第十二行）。
亦有事實與主文、理由顯不相一致之不當（是否或何者為筆誤）；另原判決於主文宣
告扣案之開山刀壹支沒收，而理由內有張得順之供述：「開山刀一支是我租屋處就
有的，不知何人所有」（見原判決書第六頁），則原判決宣告沒收開山刀一支，依張
得順上開之供述，似與刑法第三十八條第一項第二款、第三項之規定有違；均應注意
審認之。上訴意旨指摘原判決關於上訴人部分不當，尚非全無理由，應認該部分有撤
銷發回更審之原因。
據上論結，應依刑事訴訟法第三百九十七條、第四百零一條，判決如主文。
中      華      民      國    九十一    年     十一     月    二十八    日
                              最高法院刑事第八庭
                                  審判長法官  莊  登  照
                                        法官  洪  明  輝
                                        法官  黃  一  鑫
                                        法官  魏  新  和
                                        法官  林  秀  夫
      右正本證明與原本無異
                                              書  記  官
中      華      民      國    九十一    年     十二     月      四      日
